臺灣高等法院刑事判決
110年度交上易字第299號
上  訴  人  臺灣新北地方檢察署檢察官
被      告  簡靖宸


選任辯護人  彭瑞明律師
上列上訴人因被告過失傷害案件，不服臺灣新北地方法院110年
度審交易字第653號，中華民國110年9月29日第一審判決（起訴
案號：臺灣新北地方檢察署110年度調偵字第748號），提起上訴
，本院判決如下：
    主  文
上訴駁回。
    事  實
一、簡靖宸領有小型車普通駕駛執照，於民國109年3月8日凌晨4
    時40分許，駕駛車牌號碼000-0000號自用小客車，沿新北市
    板橋區民生路二段右轉引道接文化路二段往臺北市方向行駛
    ，行經文化路二段與民生路二段交岔路口時，本應注意駕駛
    車輛匯入主線車道時，應讓主線車道車輛先行，依當時天候
    晴、夜間有照明、柏油路面乾燥無缺陷、無障礙物、視距良
    好等情，並無不能注意之情事，竟疏未注意讓主線車道之車
    輛先行，貿然駛入上開交岔路口，適有張啟村騎乘車牌號碼
    000-0000號普通重型機車，沿新北市板橋區文化路二段往臺
    北市方向直行而至，兩車閃避不及發生碰撞，張啟村人車倒
    地，因而受有創傷性顱內出血及顴骨骨折之傷害，造成認知
    功能退化，致中度失智，已達於身體、健康有重大難治之重
    傷害。簡靖宸於肇事後，在有偵查權限之警察機關尚不知何
    人為肇事者前，向據報前往現場處理之員警陳述車禍發生經
    過而自首並願接受裁判。
二、案經張啟村訴由臺灣新北地方檢察署檢察官偵查起訴。 
    理  由
一、證據能力
  ㈠按被告以外之人（包括證人、鑑定人、告訴人、被害人及共
    同被告等）於審判外之陳述雖不符刑事訴訟法第159 條之1
    至之4等4條之規定，而經當事人於審判程序同意作為證據，
    法院審酌該言詞陳述或書面陳述作成時之情況，認為適當者
    ，亦得為證據（第1項）。當事人、代理人或辯護人於法院
    調查證據時，知有第159條第1項不得為證據之情形，而未於
    言詞辯論終結前聲明異議者，視為有前項之同意，刑事訴訟
    法第159條之5定有明文。經查，本院以下所引用被告以外之
    人於審判外之陳述，檢察官、被告及辯護人於本院準備程序
    中，分別表示同意或不爭執證據能力（本院卷第59至61頁）
    ，復於審判期日就本院提示之前揭證據方法於言詞辯論終結
    前，未就所調查之證據主張有刑事訴訟法第159條第1項不得
    為證據之情形，本院審酌各該證據資料製作時之情況，亦無
    違法不當或證明力明顯過低之瑕疵，以之作為證據應屬適當
    ，依刑事訴訟法第159 條之5 規定，認該等證據均具證據能
    力。
  ㈡本判決所引用之非供述證據部分，與本案均有關聯性，復無
    證據證明係實施刑事訴訟程序之公務員以不法方式所取得，
    亦無刑事訴訟法第159條之4顯有不可信之情況與不得作為證
    據之情形，且經本院於審理期日依法進行證據之調查、辯論
    ，依刑事訴訟法第158條之4之反面解釋，應有證據能力。
二、得心證之理由
  ㈠上揭事實，業據被告簡靖宸於警詢、偵查及審理時均坦承不
    諱，核與告訴人張啟村於偵查中之指訴、證人張永於偵查中
    之證述相符（109年度調偵字第748號卷〈下稱調偵字卷〉第11
    至12頁、第25頁），並有亞東紀念醫院診字第1091184107號
    診斷證明書、亞東紀念醫院檢查報告、亞東紀念醫院檢驗彙
    總報告、全民健康保險重大傷病資料更改或補發通知書各1
    份、道路交通事故現場草圖、道路交通事故調查報告表、道
    路交通事故調查報告表㈠、㈡各1份、案發現場及車損照片16
    張、道路交通事故當事人酒精測定紀錄表、肇事人自首情形
    記錄表、證號查詢汽車駕駛人各1份案在卷可稽（他字卷第1
    5至17頁、第35至41頁、第47至67頁、110年度調偵字第748
    號卷第13頁、原審卷第37頁）。
　㈡按汽車行駛至交岔路口，轉彎車讓直行車先行，道路交通安
    全規則第102條第1項第7款定有明文。被告為具有通常智識
    、心智正常且領有小型車普通駕駛執照之成年人，對於上開
    交通規不容諉為不知，依案發當時為天候晴、夜間有照明、
    柏油路面乾燥無缺陷、無障礙物、視距良好等情狀，並無不
    能注意之情事，此有前揭道路交通事故調查報告表㈠附卷可
    憑，被告竟駕車由新北市板橋區民生路二段右轉引道匯入文
    化路二段時，疏未禮讓主線道上之告訴人機車先行，貿然匯
    入主線車道而肇事，其駕駛行為具有過失，至為灼然。本件
    經送新北市政府車輛行車事故鑑定會鑑定，鑑定意見認：一
    、簡靖宸駕駛自用小客車，匯入主線車道時未讓主線車道車
    輛先行，為肇事原因。二、張啟村駕駛普通重型機車，無肇
    事因素，有新北市政府車輛行車事故鑑定會新北車鑑字第00
    00000 號鑑定意見書1 份存卷可考（他字卷第19至20頁），
    亦同此認定。
  ㈢按稱重傷者，謂下列傷害：一、毀敗或嚴重減損一目或二目
    之視能；二、毀敗或嚴重減損一耳或二耳之聽能；三、毀敗
    或嚴重減損語能、味能或嗅能；四、毀敗或嚴重減損一肢以
    上之機能；五、毀敗或嚴重減損生殖之機能；六、其他於身
    體或健康，有重大不治或難治之傷害，刑法第10條第4 項定
    有明文。查，告訴人於交通事故發生後，受有創傷性顱內出
    血及顴骨骨折之傷害，且因上開傷害造成認知功能退化，致
    中度失智等情，有亞東紀念醫院診字第1091184107號診斷證
    明書、亞東紀念醫院檢查報告各1份在卷可參（他字卷第15
    至17頁），又告訴人罹患重大創傷且其嚴重程度到達創傷嚴
    重程度分數16分以上，而經核發重大傷病證明一節，亦有全
    民健康保險重大傷病資料更改或補發通知書1 份附卷可佐，
    再輔以中度失智於醫學上可復原之機率甚低，應認已達於身
    體、健康有重大難治之重傷害。故被告之過失行為與告訴人
    之重傷害結果間，具有相當因果關係，已堪認定。
  ㈣綜上所述，被告之任意性自白核與事實相符，堪信為真實。
    本案事證明確，被告犯行堪以認定，應予依法論科。
三、論罪
　㈠核被告所為，係犯刑法第284條後段之過失致重傷罪。
  ㈡被告於車禍發生後，在犯罪未被有偵查犯罪權限之機關或公
    務員發覺前，主動向據報前往現場處理之員警表明係肇事者
    ，而願接受裁判之情形，有道路交通事故肇事人自首情形記
    錄表1 紙在卷可參（他字卷第67頁），合於自首要件，爰依
    刑法第62條前段規定減輕其刑。
四、駁回上訴之理由
  ㈠原審詳予審理後，為相同認定，並審酌被告駕駛汽車參與道
    路交通，本應小心謹慎以維自身及他人之安全，於駕車匯入
    主線車道時未讓主線車道車輛先行致生本件交通事故，駕駛
    態度實有輕忽，並致告訴人受有重傷害，身心均承受莫大痛
    苦，且迄未與告訴人達成和解，賠償其所受之損失，兼衡被
    告素行、自陳高中肄業之智識程度、現因新冠肺炎疫情緣故
    待業中、無需撫養家人之生活狀況，及其過失程度、告訴人
    所受之傷害程度、犯罪後坦承犯行之態度等一切情狀，量處
    有期徒刑6月，併諭知如易科罰金之折算標準。經核其採證
    認事用法均無違誤，量刑亦屬允當，應予維持。
  ㈡檢察官上訴意旨略以：被告過失傷害行為造成告訴人受有認
    知功能退化，致中度失智，已達重傷害，且被告未與告訴人
    達成和解，原審僅量處被告有期徒刑6月，得易科罰金，量
    刑實有不符罪刑相當原則之嫌。惟按量刑之輕重，係屬為裁
    判之法院得依職權裁量之事項，苟其量刑已以行為人之責任
    為基礎，並斟酌刑法第57條所列一切情狀，在法定刑度內，
    酌量科刑，如無偏執一端，致明顯輕重失衡情形，不得遽指
    為不當或違法（最高法院72年度台上字第6696號判例、99年
    度台上字第189號判決意旨參照）。又刑罰之量定屬法院自
    由裁量之職權行使，但仍應審酌刑法第57條所列各款事由及
    一切情狀，為酌量輕重之標準，並非漫無限制，在同一犯罪
    事實與情節，如別無其他加重或減輕之原因，下級法院量定
    之刑，亦無過重或失輕之不當情形，則上級法院對於下級法
    院之職權行使，原則上應予尊重（最高法院85年度台上字第
    2446號判決意旨參照）。查原審判決關於科刑部分，已於理
    由內說明其審酌之量刑事由，復已以行為人之責任為基礎，
    斟酌刑法第57條所列一切情狀，並未逾越法定刑度，亦無裁
    量濫用之情形，所量之刑亦屬允當，並無應構成撤銷之事由
    。且上訴意旨所指告訴人因此受有重傷害之傷勢，及被告迄
    未與告訴人達成和解，賠償其損失等節，業據原審列為量刑
    因子而為審酌，檢察官仍執詞提起上訴，主張原審量刑過輕
    ，難認有理由，應予駁回。
據上論斷，應依刑事訴訟法第368條，判決如主文。
本案經檢察官鄭宇提起公訴，檢察官張啟聰提起上訴，檢察官許
仲瑩到庭執行職務。
中　　華　　民　　國　　111 　年　　4 　　月　　28　　日
                  刑事第九庭    審判長法　官  潘翠雪
                                      法　官  陳信旗
                                      法　官  俞秀美
以上正本證明與原本無異。
不得上訴。
                                      書記官  劉育君
中　　華　　民　　國　　111 　年　　4 　　月　　29　　日
附錄：本案論罪科刑法條全文 
中華民國刑法第284條
因過失傷害人者，處1年以下有期徒刑、拘役或10萬元以下罰金
；致重傷者，處3年以下有期徒刑、拘役或30萬元以下罰金。